【裁判字號】    89,訴,1183
【裁判日期】    891103
【裁判案由】    塗銷抵押權登記
【裁判全文】
臺灣桃園地方法院民事判決  八十九年訴字第一一八三號
    原      告  乙○○○
    訴訟代理人  戴  遠律師
    送達代收人  戴  遠律師
    被      告  甲○○
右當事人間塗銷抵押權登記事件，本院判決如左：
    主      文
被告應將坐落桃園縣楊梅鎮○○○段二五七之二三、二五七之二四地號土地所有權全
部，地目：建二筆土地，面積同為○．○○○九四公頃及其上建號一四七號即門牌號
碼桃園縣楊梅鎮○○路六九三巷三弄四號本國式二層樓鋼筋水泥住宅，建物面積計八
七點四平方公尺及建號一四六號即門牌號碼同鎮路巷弄六號，建物面積八七點四平方
公尺，於民國六十八年十月十八日，以楊地字第○一一七四九號收件登記，所設定權
利價值為新臺幣玖拾壹萬元，權利存續期限為年之抵押權登記予以塗銷。
訴訟費用由被告負擔。
    事      實
甲、原告方面：
一、聲明：如主文所示。
二、陳述：訴外人即債務人天力工業股份有限公司於民國六十四年十月十六日，與權
    利人即被告就坐落桃園縣楊梅鎮○○○段二五七之二三、二五七之二四地號，地
    目建七六等則二筆土地，同為○．○○○九四公頃及其上建號一四七號即門牌號
    碼桃園縣楊梅鎮○○路六九三巷三弄四號本國式住宅，建物面積計八七點四平方
    公尺及建號一四六號同鎮路巷弄六號，同樣住宅面積為抵押權設定之約定，權利
    總價值為新臺幣（下同）玖拾壹萬元、權利存續期限為三年、原因發生日期為六
    十八年十月十六日、清償日期為六十九年十月三日，並於六十八年十月十八日辦
    妥抵押權設定登記在案。嗣於八十年九月十一日，由原告向訴外人楊明學購買前
    開房地，並承受前開抵押權；現因早已逾時限，為此依民法第八百八十條之規定
    ，請求塗銷前開抵押權之設定登記。
三、證據：提出土地建築改良物抵押權設定契約書影本一份、他項權利證明書影本一
    份、土地登記簿謄本二份、戶籍謄本一份、楊誠於八十年九月十一日所立之字據
    影本一份、不動產買賣契約書影本一份為證。
乙、被告方面：
一、聲明：同意原告之請求。
二、陳述：
    （一）同意原告之請求。
    （二）本件抵押權之設定均由楊誠經手，伊當時人在美國並不知。
三、證據：未提出任何證據為證。
    理    由
一、原告起訴主張：訴外人即債務人天力工業股份有限公司於民國六十四年十月十六
    日，與權利人即被告就坐落桃園縣楊梅鎮○○○段二五七之二三、二五七之二四
    地號，地目建七六等則二筆土地，同為○．○○○九四公頃及其上建號一四七號
    即門牌號碼桃園縣楊梅鎮○○路六九三巷三弄四號本國式住宅，建物面積計八七
    點四平方公尺及建號一四六號同鎮路巷弄六號，同樣住宅面積為抵押權設定之約
    定，權利總價值為新臺幣（下同）玖拾壹萬元、權利存續期限為三年、原因發生
    日期為六十八年十月十六日、清償日期為六十九年十月三日，並於六十八年十月
    十八日辦妥抵押權設定登記在案。嗣於八十年九月十一日，由原告向訴外人楊明
    學購買前開房地，並承受前開抵押權之事實，已據其提出與所述相符之土地建築
    改良物抵押權設定契約書影本一份、他項權利證明書影本一份、土地登記簿謄本
    二份、戶籍謄本一份、楊誠於八十年九月十一日所立之字據影本一份、不動產買
    賣契約書影本一份為證，被告亦同意被告之請求，自堪認原告之主張為實在。
二、按以抵押權擔保之債權，其請求權已因時效而消滅，如抵押權人於消滅時效完成
    後，五年內不實行抵押權者，其抵押權消滅，民法第八百八十條定有明文。本件
    設定予被告之抵押權既係擔保訴外人天力工業股份有限公司對被告之借款債務，
    而一般債權依同法第一百二十五條規定係適用十五年之時效，則縱有債務之存在
    ，依他項權利證明書記載，該原因債權發生日期為六十八年十月十六日，約定清
    償日期為六十九年十月三日，依該借款債權發生日六十八年十月十六日起算，該
    債務罹於消滅時效迄今亦顯已超過五年。茲被告並未就系爭抵押權聲請實行，則
    其抵押權揆諸前揭規定自應已滅無疑，被告自應將該抵押權登記塗銷。
三、從而，原告據以提起本訴，請求被告塗銷系爭抵押權登記，並經被告於言詞辯論
    時為訴訟標的之認諾，依民事訴訟法第三百八十四條之規定，應本於其認諾為被
    告敗訴之判決，是原告之請求，即無不合，應予准許。
四、據上論結，本件原告之訴為有理由，依民事訴訟法第七十八條，判決如主文。
中      華      民      國    八十九    年    十一      月      三      日
                                    臺灣桃園地方法院民事第二庭
~B法      官  游紅桃
右為正本係照原本作成
如對本判決上訴應於判決送達後廿日內向本院提出上訴狀
中      華      民      國    八十九    年     十一     月      六      日
~B法院書記官  徐永本


司法院資訊處製作；財團法人民間司法改革基金會備份。
